臺灣高等法院高雄分院刑事判決　　　　96年度上訴字第1374號
上　訴　人　臺灣屏東地方法院檢察署檢察官
上　訴　人
即　被　告　丙○○
　　　　　　　　　　　號
上　訴　人
即　被　告　戊○○
選任辯護人　葉武侯律師
上　訴　人
即　被　告　丁○○
被　　　告　乙○○
選任辯護人　羅鼎城律師
　　　　　　吳賢明律師
　　　　　　鄭旭廷律師
上列上訴人因被告偽造文書等案件，不服臺灣屏東地方法院92年
度訴字第746 號中華民國96年4 月3 日第一審判決（起訴案號：
臺灣屏東地方法院檢察署92年度偵字第1646號），提起上訴，本
院判決如下：
     主  文
原判決關於丙○○、戊○○、丁○○部分撤銷。
丙○○共同犯行使偽造公文書罪，累犯，處有期徒刑壹年陸月，
減為有期徒刑玖月，偽造之雲林縣警察局（高警刑成字第020858
號）車輛失竊證明單影本壹紙、「甲○○」之國民身分證正本壹
張、「甲○○」印章壹枚、車輛尋獲偵訊筆錄上偽造之「甲○○
」印文肆枚、署押（簽名）壹枚，均沒收。
戊○○犯公務員登載不實罪，處有期徒刑壹年肆月，減為有期徒
刑捌月。
丁○○共同犯行使偽造私文書罪，處有期徒刑伍月，如易科罰金
，以銀元佰元即新台幣玖佰元折算壹日；減為有期徒刑貳月又
拾伍日，如易科罰金，以銀元佰元即新台幣玖佰元折算壹日，
緩刑年。鑰匙申購單及電門開關申購單上偽造之「阮世結」署
押（簽名）各壹枚，均沒收。
其他上訴駁回。
     事  實
一、丙○○曾於民國87年間因重利罪，經本院判處有期徒刑10月
    確定，於88年12月6 日縮刑期滿執行完畢。
二、緣許博勝（俟緝獲後原審另結）與黃明春（由臺灣屏東地方
    法院檢察署通緝中）、呂壽福（原審另行審結）時有往來，
    而黃明春、呂壽福欲將2 人在屏東縣高屏大橋下之河濱公園
    ，向綽號「阿國仔」之不詳姓名成年男子所購得之車號C6-5
    699 號自小客贓車（該車係帝香有限公司所有，負責人為甲○○，於91年3 月30日10時許，在雲林縣斗六市○○街39號
    地下室2 樓失竊），透過合法管道漂白以利銷贓，即將上情
    告知許博勝。許博勝乃夥同潘秋旺（原審另行審結）、丙○○與黃明春、呂壽福等人共同基於收受贓物、行使偽造公文
    書、特種文書、使公務員登載不實、偽造印文、署押之犯意
    聯絡（黃明春、呂壽福就收受贓物部分無犯意聯絡），先由
    黃明春、呂壽福將上開車輛，於91年6 月11日在屏東縣九如
    鄉○○路之「三多利」加油站交予許博勝收受，許博勝乃將
    該車開往屏東縣萬巒鄉萬安加油站附近暫時停放，再由潘秋
    旺聯繫當時任職屏東縣警察局潮州分局萬隆派出所之警員戊○○後，於91年6 月12日19時許戊○○於上開派出所值班時
    ，由許博勝偕同潘秋旺持黃明春、呂壽福2 人先前交付之偽
    造「雲林縣警察局（高警刑成字第020858號）車輛失竊證明
    單」影本及偽造之車主「甲○○」之國民身分證正本1 張及
    偽刻甲○○印章1 枚，同至萬隆派出所，復通知丙○○至萬
    安加油站附近將上揭贓車駛至該所，交由警員戊○○辦理贓
    車之尋獲手續。而戊○○明知前來辦理上開車輛尋獲手續者
    乃許博勝，並非車主「甲○○」本人，竟因受潘秋旺請託而
    不詳細查證車輛來源（並無證據證明戊○○有何圖利之犯意
    ），即基於登載不實之犯意，於91年6 月12日下午7 時40分
    許，在上開萬隆派出所內，由許博勝冒用「甲○○」名義，
    戊○○製作不實之偵訊筆錄，且由許博勝持偽造之「甲○○
    」印章蓋用4 枚印文，偽簽「甲○○」署押1 枚於該筆錄上
    ，復據此填製不實之「屏東縣警察局（屏警刑車字第003321
    號）車輛尋獲證明單」1 式4 份，以此方法登載不實事項於
    戊○○職務上所掌管之公文書，足以生損害於真正車主「甲○○」及警察機關對於失竊車輛管理之正確性。而許博勝取
    得上開登載不實之車輛尋獲證明單後，即囑丙○○駕駛上揭
    贓車搭載許博勝，前往上開萬安加油站前，與黃明春、呂壽
    福2 人碰面，許博勝並將先前取得之偽造資料、證件，連同
    不實之尋獲證明單及車輛一併交予黃明春、呂壽福收執，黃
    明春則當場給與許博勝報酬，由許博勝、潘秋旺2 人各分得
    1 萬5 千元，丙○○分得5 千元。翌日，呂壽福將前揭不實
    之證件、尋獲證明單及偽造之帝香有限公司營利事業登記證
    、印章，連同人頭「阮世結」之國民身分證、印章，委由不
    知情之監理代辦人員葉秋月、郭雅玲至屏東監理站辦理汽車
    失竊註銷、新領牌照及過戶等手續，並蓋用偽造之帝香有限
    公司印文於汽車過戶登記書上，致監理人員陷於錯誤，將不
    實之資訊登載於其等職務上所掌之公文書上。而黃明春、呂
    壽福2 人見手續辦理完畢，又取得新車牌號碼4262-FC 牌號
    後，即又聯袂於同年6 月19日，將該車駛往址設屏東縣九如
    鄉之「超峰汽車公司」，由呂壽福出面以新台幣（下同）12
    0 萬元之價格（後因缺少原始車籍資料，而以117 萬元成交
    ），賣予不知情之負責人丁○○，丁○○旋又於同年6 月21
    日，以122 萬元之價格轉賣予不知情之乙○○，並於同日將
    系爭贓車過戶至乙○○名下。惟嗣後因丁○○必須補申購電
    腦鑰匙交付予乙○○使用，乃於同年6 月29日自行前往屏東
    縣屏東市○○路上之「賓士」汽車公司訂購系爭贓車之鑰匙
    ，但因該公司規定須車主本人或出具車主之委託書始能申購
    鑰匙，丁○○旋於同年7 月1 日復偕同呂壽福持人頭「阮世
    結」之身分證及車籍資料，前往上開「賓士」汽車公司，2
    人共同基於犯意聯絡，向接待人員吳周儐佯稱呂壽福即是車
    主阮世結，由呂壽福假冒「阮世結」名義，接續偽簽其署押
    於鑰匙申購單及電門開關申購單上，向「賓士」汽車公司行
    使訂購系爭贓車之鑰匙及電門開關，致使該公司陷於錯誤，
    賣予其等鑰匙及電門開關進行換裝，足生損害於阮世結及賓
    士公司對於車輛零件管理之正確性。
三、案經內政部警政署刑事警察局移送及屏東縣警察局潮州分局
    報請臺灣屏東地方法院檢察署檢察官偵查起訴。
    理  由
壹、證據能力部分
一、按證人依法應具結者而未具結者，其證言不得作為證據；又
    被告以外之人於審判外之言詞或書面陳述，除法律有規定者
    外，不得作為證據，刑事訴訟法第158 條之3 、第159 條第
    1 項定有明文。本件共同被告呂壽福於警詢及偵查中未經具
    結之證詞，及共同被告許博勝於偵查中未經具結之供證，對
    被告丙○○而言，俱屬被告以外之人於審判外之言詞陳述，
    且未經具結，被告丙○○已明示不同意作為證據，依上開法
    條規定，自不得作為證據使用。至共同被告許博勝於92年9
    月22日偵查中之供證，因係於檢察官面前所為之供述，且經
    依法具結，而在實務運作上檢察官原則上均能遵守法律規定
    ，不致違法取供，其可信度極高，又查無有何顯不可信之情
    況，再證人許博勝亦於審理中到庭供證，已予被告丙○○反
    對詰問之機會，依刑事訴訟法159 條之1 第2 項規定，自得
    作為證據。
二、又按被告以外之人於檢察事務官、司法警察官或司法警察調
    查中所為之陳述，與審判中不符時，其先前之陳述具有較可
    信之特別情況，且為證明犯罪事實存否所必要者，得為證據
    ，刑事訴訟法第159 條之2 定有明文。是依本條規定，被告
    以外之人於檢察事務官、司法警察（官）調查時所為之陳述
    ，屬傳聞證據，依同法第159 條第1 項規定，本無證據能力
    ，必具備「可信性」及「必要性」二要件，始例外得適用上
    開第159 條之2 規定，認有證據能力，而得採為證據。此之
    「必要性」要件，必須該陳述之重要待證事實部分，與審判
    中之陳述有所不符，包括審判中改稱忘記、不知道等雖非完
    全相異，但實質內容已有不符者在內，且該審判外之陳述，
    必為證明犯罪之待證事實存在或不存在所不可或缺，二者兼
    備，始足當之。故此所謂「為證明犯罪事實存否所必要者」
    ，既必須達不可或缺之程度，自係指就具體個案案情及相關
    卷證判斷，為發現實質真實目的，認為除該項審判外之陳述
    外，已無從再就同一供述者取得與其上開審判外陳述相同供
    述內容，倘以其他證據代替，亦無從達到同一目的之情形而
    言（最高法院95年度台上字第4414號判決意旨參照）。本案
    共同被告許博勝於警詢中之陳述，為被告丙○○以外之人於
    審判外之言詞陳述，且經被告丙○○明示不同意作為證據，
    惟共同被告許博勝之警詢筆錄，與其原審審理中到庭具結所
    證之內容，其中關於「辦妥尋獲手續後，丙○○有無與伊將
    系爭車輛交給呂壽福、黃明春」；「丙○○有無分得酬勞」
    等節並不相符（警甲卷第66頁；原審卷一第256 頁；卷二第
    358 頁），本院審酌其於警詢時之供述距案發日較近，當時
    記憶自較深刻，可立即反應所知，不致因時隔日久而遺忘案
    情；且較無來自其他共同被告同庭在場之壓力而出於避重就
    輕之證言，揆諸上開說明，共同被告許博勝於警詢中所為之
    陳述，就被告丙○○而言，客觀上應具有較可信之特別情況
    ，且亦為證明犯罪事實存否所必要，其於警詢中之陳述自具
    有證據能力。
貳、實體部分
甲、有罪部分（撤銷改判部分）
一、訊據上訴人即被告戊○○對於受理上開車輛尋獲報案，並製
    作尋獲偵查筆錄及據此填製車輛尋獲通報單之事實固不否認
    ，然矢口否認有何公務員登載不實之犯行，辯稱：伊不知道
    許博勝是拿假的身分證來申報尋獲車輛，伊以為許博勝即是
    車主本人，伊作業流程雖有瑕疵，但並無登載不實之犯意云
    云。經查：
(一)被告戊○○於警詢中已自承：曾質疑車主為何係持汽車報案
    失竊四聯單之影本，及何以四聯單上之失竊地點為斗六市，
    文號卻為「高」警成字第020858號等語（警甲卷第1 頁背面
    ），足見被告戊○○對車主所持證件已有啟疑，理應透過警
    用相關查詢系統詳為查證，詎竟捨此未為，顯與常情有悖。
(二)被告許博勝之容貌與偽造之「甲○○」身分證上所貼照片之
    相貌差異甚大（見警甲卷第27、32頁），一般人可輕易辨識
    長相之不同。再者，證人即共同被告許博勝於偵查中證稱：
    「戊○○知道我不是甲○○本人」、「（你說你不知情，為
    何你還要在警訊筆錄上簽下甲○○的名字？）我有跟警察（
    指被告戊○○）說我簽下甲○○的名字後，我問他要不要寫
    下『許博勝代簽』這幾個字，而警察說不用這個樣子」等語
    （見偵B 卷第150 頁、第151 頁），足證被告戊○○明知許
    博勝並非原車主甲○○。至於證人許博勝於原審交互詰問時
    改稱：「（被告戊○○是否知道你並非車主？）他不知道」
    、「（有無跟戊○○說你不是車主？）沒有」、「（被告鍾
    製作筆錄簽名、蓋章之後，你有無跟被告鍾講說，要不要寫
    被告許代簽？）我沒有跟被告鍾這樣講」云云（見原審卷第
    252頁至第256頁），顯與前開所述各節不符，自係事後迴護
    被告戊○○之飾詞，並非可採。又證人即同案被告潘秋旺於
    原審證稱：「（被告鍾是否知道本件車輛有問題？）他不知
    道」、「（你如何知道被告鍾不知道本件車子有問題？）以
    我本人修車的專業」云云（見原審卷第263 頁、第264 頁）
    ，查被告戊○○製作尋獲偵查筆錄時，僅被告戊○○及證人
    許博勝在場，證人潘秋旺並不在場，僅在警局內泡茶，其並
    不知道尋獲偵查筆錄製作之經過及戊○○、許博勝交談之內
    容，證人潘秋旺僅憑其修車之專業推測被告戊○○不知系爭
    自小客車係贓車一節，乃證人臆測之詞，並不足採為有利被
    告戊○○之認定。又證人許勝博已經原審交互詰問，對被告
    戊○○詰問權之行使並不受影響，被告戊○○請求再次傳喚
    證人許勝博，核無必要。
(三)依據警察常用勤（業）務執行程序及作業指導書所載之處理
    流程，尋獲失竊車輛應通知刑事組人員作勘查採證作業，有
    屏東縣警察局潮州分局93年8 月12日（93）潮警刑字第0930
    016258號函附卷可稽。被告戊○○自承本件承辦汽車尋獲作
    業時，並未通知刑事組人員前往採證（原審卷三第581 頁）
    ，顯見被告戊○○並未按標準程序作業。
(四)被告戊○○於受理本件尋獲車輛之作業流程，既有上開明顯
    不符作業流程及不詳細辨識查證之情形，若謂其僅係一般行
    政疏失，孰能置信？應認其係受友人即被告潘秋旺請託而未
    詳細查證，始為不實之登載。
    綜上，被告戊○○上開所辯，洵屬避就卸責之詞，並不足採
    。事證明確，其犯行堪予認定。
二、訊據上訴人即被告丙○○固坦承受許博勝委託駕駛系爭車輛
    前往萬隆派出所乙情，然矢口否認有行使偽造公文書犯行，
    辯稱：伊不知道該車是贓車，在派出所內伊只在那邊坐，不
    知道許博勝在談論何事，且伊並無於事後駕駛該車前往與黃
    明春、呂壽福見面云云。惟查：
(一)被告丙○○自承受許博勝委託駕駛系爭車輛前往萬隆派出所
    ，而許博勝與戊○○洽辦尋獲車輛證明單事宜時，被告丙○○確實在場等候乙情。又證人即共同被告許博勝於警詢中供
    證：辦妥尋獲證明後，系爭車輛由丙○○開至「萬安加油站
    」，由伊及丙○○將該車，連同證件、印章及尋獲四聯單交
    給呂壽福、黃明春，黃明春則將2 包紅包給伊，伊與潘秋旺
    各分得1 萬5 千元酬勞，伊給丙○○5 千元，丙○○知道系
    爭C6-5699 號自小客車為贓車等語（警甲卷第66頁），參酌
    上情，被告丙○○既知系爭車輛為贓車，且駕駛該車至萬隆
    派出所，復於申報車輛尋獲手續時在場，事後復駕駛系爭車
    輛搭載許博勝交還車輛及相關資料予呂壽福、黃明春2 人，
    並分得報酬，若謂被告丙○○均不知情，顯違常情。再由被
    告丙○○堅稱其並未與許博勝駕駛系爭車輛返還予呂壽福、
    黃明春2 人，又未分得報酬等情觀之，其畏罪飾卸之情，昭
    然若揭。
(二)證人呂壽福固於原審審理中具結供證：辦妥尋獲手續後是許
    博勝將車子開回去交予伊及黃明春，丙○○不在場云云（原
    審卷三第576 頁），然核與其於偵查中供陳：交車時丙○○
    在場等情不符（偵Ｂ卷第108 頁），經原審以此詰問證人呂
    壽福，其竟答稱：之前看錯人，不是他等語（原審卷三第57
    6 頁），惟該次偵查時間距案發時間不及1 年，而原審上開
    審理庭期距案發時間已近5 年，衡諸一般記憶常情，偵查中
    應較無誤認之虞，足見其審理中之供證顯屬迴護之詞，並不
    足取。另證人即許博勝之配偶潘靜芬於原審審理中固證稱：
    丙○○有找伊拿鑰匙開走系爭車輛，後來丙○○有再把車子
    開回來云云（原審卷三第574 頁），就丙○○有再把車子開
    回來乙節，與其於警詢中供證：丙○○開走該車後就沒有再
    看到該車等語不符（偵Ｂ卷第127 頁背面），警詢時間離案
    發時間較為接近，記憶應較為清淅正確，因此就此部分應以
    警詢中之供證較為可採。至其證稱：丙○○有找伊拿鑰匙開
    走系爭車輛乙節，並無足佐證被告丙○○確未參與本案，自
    難為有利於丙○○之認定。且此部分事證已甚明確，被告請
    求傳喚證人即其同居人陳嫚庭，核無必要。
    綜上，被告丙○○上開所辯，係屬飾卸刑責之詞，並不足採
    。事證明確，其犯行洵堪認定。
三、訊之上訴人即被告丁○○固坦承與呂壽福前往「賓士」汽車
    公司訂購系爭贓車之鑰匙乙情，但矢口否認有偽造私文書之
    犯行，辯稱：伊並沒有向該公司人員陳稱呂壽福是車主本人
    ，且呂壽福簽寫申購單伊並未看到云云。經查：
(一)被告丁○○於警詢中自承：伊於91年6 月19日向呂壽福購買
    4262-FC 自小客車等情（見警丙卷第1 、2 頁），並有其與
    呂壽福簽立之汽車買賣合約書附卷可稽，足見被告丁○○對
    於呂壽福並非車主「阮世結」本人乙情知之甚詳。
(二)證人即「賓士」汽車公司接待人員吳周儐於原審審理中具結
    供證：「第一次車主沒有來，是丁○○來的，但是我跟他說
    ，如果車主沒有來，要車主的委託書和身分證件，才可以辦
    ，但被告丁○○說，這樣太麻煩，他要請車主親自來，第二
    次，被告丁○○和車主阮世結就一起過來了」「（檢察官問
    ：你剛才說，第二次來的人，是丁○○和自稱阮世結，當時
    丁○○有無說，他帶來的人是車主阮世結？）有。」「申購
    單上的名字是車主簽的」等語（原審卷一第233 、234 、23
    8 頁），被告呂壽福亦迭於原審審理中供承：去賓士公司時
    自稱是阮世結，申購單上阮世結的名字是其簽的等語（原審
    卷一第250 頁；卷二第327 、329 頁），參酌上開供證情詞
    相互以觀，被告丁○○係與自稱車主之呂壽福一同前往辦理
    申購鑰匙及電門開關手續，並與呂壽福配合向證人吳周儐佯
    稱呂某為車主阮世結，以方便辦理申購手續，復由呂壽福冒
    用阮世結名義簽名於申購單無訛。至共同被告呂壽福於原審
    最後審理期日證稱：申購單上阮世結之名字是黃明春簽的云
    云（原審卷三第575 頁背面），然核與其上開供述情詞不符
    ，洵係事後避就諉責之詞，並不足採。且此部分事證已甚明
    確，被告請求再傳訊證人吳周儐，核無必要。
(三)按汽車買賣，出賣人必須交付車輛鑰匙予買主，乃一般買賣
    常情。證人即共同被告乙○○亦於原審審理中具結供證：當
    時購買系爭車輛時少1 支鑰匙，有要求丁○○補給伊等語（
    原審卷一第244 、245 頁）。而被告丁○○復因賓士汽車公
    司人員告知必須車主本人親自前往辦理申領鑰匙手續，乃與
    呂壽福一同前往，由呂某佯稱係車主阮世結，簽立申購單辦
    理申領手續。足認丁○○就此部分冒名申領鑰匙及電門開關
    部分，確與呂壽福有犯意聯絡及行為分擔無訛。
    綜上，被告丁○○上開所辯，洵屬卸責之詞，委不足採。事
    證明確，其犯行亦堪認定。
四、按行為後法律有變更者，適用行為時之法律，但行為後之法
    律有利於行為人者，適用最有利於行為人之法律，刑法第2
    條第1 項定有明文。本件被告2 人行為後，刑法及刑法施行
    法業於94年2 月2 日經總統以華總一義字第09400014901 號
    令修正公布，並於95年7 月1 日施行（下稱新刑法，修正前
    刑法下稱舊刑法），參酌最高法院95年5 月23日刑事庭第8
    次會議決議意旨，刑法第2 條第1 項之規定，係規範行為後
    法律變更所生新舊法律比較適用之準據法，於新刑法施行後
    ，應適用刑法第2 條第1 項之規定，為「從舊從輕」之比較
    。茲就本件新舊法比較情形說明如下：
(一)按「二人以上共同實施犯罪之行為者，皆為正犯」，修正前
    刑法第28條定有明文。而修正後刑法第28條規定為「二人以
    上共同『實行』犯罪之行為者，皆為正犯」。本件被告所為
    犯行，均屬實行犯罪行為之正犯，則無論適用新舊法均應論
    以共同正犯，自無比較適用之問題。
(二)刑法第212 條、第214 條、第217 條第1 項、第349 條第1
    項之罰金刑業經刑法施行法第1 條之1 規定，修正提高30倍
    ，並由銀元改為新台幣，及依修正後刑法第33條第5 款規定
    「罰金：新台幣1 千元以上，以百元計算之」等規定觀之，
    修正後刑法第212 條、第214 條、第217 條第1 項、第349
    條第1 項之罰金刑，最低為新台幣1 千元；而修正前刑法第
    212 條、第214 條、第217 條第1 項、第349 條第1 項之罰
    金刑，法定最高罰金刑度依修正前之罰金罰鍰提高標準條例
    第1 條前段規定提高為10倍（轉換為新臺幣即為30倍），另
    依修正前刑法第33條第5 款規定「罰金：銀元1 元以上」，
    上開罪最低度罰金刑為銀元1 元即新台幣3 元，是經比較後
    ，自應適用行為時即修正前之刑法第212 條、第214 條、第
    217 條第1 項、第349 條第1 項規定較有利於被告。
(三)修正前刑法第47條規定：「受有期徒刑之執行完畢，或受無
    期徒刑或有期徒刑一部之執行而赦免後，五年以內再犯有期
    徒刑以上之罪者，為累犯，加重本刑至二分之一」。而修正
    後刑法第47條第1 項規定：「受徒刑之執行完畢，或一部之
    執行而赦免後，五年以內『故意』再犯有期徒刑以上之罪者
    ，為累犯，加重本刑至二分之一」。本件被告丙○○依修正
    前或後之刑法第47條規定，均應論以累犯，自無比較適用之
    問題。
(四)依修正前即行為時之刑法第55條規定，被告丙○○所為收受
    贓物、使公務員登載不實、行使偽造公文書、行使偽造特種
    文書、偽造印文、署押罪間，有方法結果之牽連關係，應從
    一重處斷；惟修正後之刑法已刪除牽連犯之規定，則所犯上
    述各罪應依數罪併罰之規定分論併罰。比較新舊法之結果，
    修正前之規定較有利於被告。
(五)修正前刑法第41條第1 項前段規定：「犯最重本刑為5 年以
    下有期徒刑以下之刑之罪，而受6 個月以下有期徒刑或拘役
    之宣告，因身體、教育、職業、家庭之關係或其他正當事由
    ，執行顯有困難者，得以1 元以上3 元以下折算一日，易科
    罰金」。而依修正前罰金罰鍰提高標準條例第2 條前段（現
    已刪除）規定，就其原定數額提高為100 倍折算1 日，則本
    件被告等行為時之易科罰金折算標準，應以銀元300 元折算
    1 日，經折算為新臺幣後，應以新臺幣900 元折算為1 日。
    惟95年7 月1 日修正公布施行之刑法第41條第1 項前段則規
    定：「犯最重本刑為5 年以下有期徒刑以下之刑之罪，而受
    6 個月以下有期徒刑或拘役之宣告者，得以新臺幣一千元、
    二千元或三千元折算一日，易科罰金」。比較修正前後之易
    科罰金折算標準，以95年7 月1 日修正公布施行前之規定，
    較有利於被告。
    綜合上述比較新舊法之結果，本件仍應適用修正前刑法相關
    規定論處。
五、核被告戊○○所為，係犯刑法第213 條之公務員登載不實文
    書罪；被告丁○○所為，則係犯同法第216 條、第210 條之
    行使偽造私文書罪。公訴人認被告戊○○所為，與許博勝、
    潘秋旺等人有犯意聯絡及行為分擔之共同正犯關係云云，然
    本院綜合卷內事證參互以觀，認被告戊○○純係因受潘秋旺
    請託而方便行事所致，對許博勝等人欲以此方式使贓車取得
    合法證明文件並不知悉，尚無證據足以證明戊○○與許博勝
    等人有何共犯勾結情事，難認渠等間有犯意聯絡及行為分擔
    之共同正犯關係。再被告丁○○所為上開犯行，與呂壽福間
    有犯意聯絡及行為分擔，皆為共同正犯。又所犯偽造署押乃
    偽造私文書（申購單）之部分行為，偽造私文書後進而行使
    ，偽造之低度行為為行使之高度行為所吸收，均不另論罪。
    核被告丙○○所為，係犯刑法第216 條、211 條之行使偽造
    公文書罪（雲林縣警察局車輛失竊證明單影本）、第216 條
    、212 條之行使偽造特種文書罪（甲○○國民身分證）、第
    217 條第1 項之偽造印文罪（尋獲筆錄上甲○○印文）、署
    押罪（尋獲筆錄上甲○○之簽名）、第214 條使公務員登載
    不實罪、第349 條第1 項之收受贓物罪。公訴人起訴法條漏
    未論以刑法第216 條、212 條之行使偽造特種文書罪、第21
    7 條第1 項之偽造印文、署押罪，惟起訴事實均有敘及，且
    與起訴法條具有牽連犯之裁判上一罪關係，應為起訴效力所
    及，本院自得併予審究。又就所犯刑法第214 條使公務員登
    載不實罪部分，公訴人認係被告丙○○與被告戊○○共犯同
    法第213 條之罪，然因並無證據足資佐認被告戊○○與其等
    有共同正犯關係（詳如前述），是被告戊○○應成立刑法第
    21 3條之罪，而被告丙○○僅成立同法第214 條之罪，起訴
    法條容有未洽，應予變更。被告丙○○與潘秋旺、許博勝、
    呂壽福、黃明春等人，就上開犯行，有犯意聯絡及行為分擔
    ，皆為共同正犯（黃明春、呂壽福就收受贓物部分無共犯關
    係）。再所犯上開各罪間均有方法、目的之牽連關係，應依
    修正前刑法第55條牽連犯規定，從一重之216 條、211 條之
    行使偽造公文書罪處斷。另被告丙○○曾於87年間因重利罪
    ，經本院判處有期徒刑10月確定，於88年12月6 日縮刑期滿
    執行完畢，有臺灣高等法院被告前案紀錄表附卷可稽，其於
    有期徒刑執行完畢後，5 年以內再犯本件有期徒刑以上之罪
    ，應依刑法第47條第1 項規定，論以累犯並加重其刑。
六、原審就被告丙○○、戊○○、丁○○部分予以論科，固非無
    見；惟查，(一)被告丙○○、戊○○、丁○○等人行為時間係
    91年6 月間，其犯罪在96年6 月24日以前，合於中華民國96
    年罪犯減刑條例之減刑條件，原審未及依該條例第2 條第1
    項第3 款減其等刑期二分之一，自有未合；(二)按對於科刑之
    被告諭知緩刑，除應具備一定條件外，並須有可認為以暫不
    執行刑罰為適當之情形，刑法第74條第1 項規定甚明（最高
    法院29年上字第1950號判例意旨參照）。查被告鍾明結否認
    犯行，且其身為依法令執行公務之警員，竟對職掌業務蓄意
    為不實登載，讓不法之徒有機可乘，並無以暫不執行為適當
    之情形，自不宜宣告緩刑，原審不查，就被告鍾明結部分諭
    知緩刑，亦有未洽；被告丙○○、鍾明結、丁○○上訴意旨
    否認犯罪指摘原判決不當，檢察官上訴意旨指摘此部分量刑
    過輕，雖均無理由，惟原判決此部分既有上開可議之處，自
    屬無可維持，應予撤銷改判。審酌被告戊○○身為警員，竟
    因受他人請託，即對職掌業務蓄意為不實登載，讓不法之徒
    得以有機可乘，行為誠屬不該，惟念其並未藉此牟利，惡性
    尚非重大；被告丁○○僅為履行買賣契約，即假冒他人名義
    申領鑰匙，行為亦屬不當，然念其所得利益非鉅，態度尚佳
    ；被告丙○○素行不佳，犯後否認犯行，惟念其非本件之主
    謀，犯罪情節非重等一切情狀，分別如原審量處如主文所示
    之刑及減得之刑，並就被告丁○○部分諭知易科罰金之折算
    標準。另被告丁○○未曾因故意犯罪受有期徒刑以上刑之宣
    告，有臺灣高等法院被告前案紀錄表附卷可憑，經此偵審程
    序之教訓，應知所警惕而無再犯之虞，本院因認對渠所宣告
    之刑以暫不執行為適當，爰依修正後刑法第74條第1 項第1
    款之規定，諭知緩刑3 年，以勵自新（被告行為時雖在刑法
    修正實施前，但刑法修正施行後，緩刑之宣告，應適用修正
    後刑法第74條之規定，最高法院95年5 月23日第8 次刑事庭
    決議參照）。偽造之雲林縣警察局（高警刑成字第020858號
    ）車輛失竊證明單影本及偽造之車主「甲○○」之國民身分
    證正本，乃共犯黃明春、呂壽福所有，供被告丙○○等人犯
    罪所用之物，爰依刑法第38條第1 項第2 款規定宣告沒收；
    又偽造之「甲○○」印章1 枚、車輛尋獲偵訊筆錄上偽造之
    「甲○○」印文4 枚、署押（簽名）1 枚，鑰匙申購單及電
    門開關申購單上偽造之「阮世結」署押（簽名）各1 枚，均
    應依刑法第219 條規定宣告沒收。
七、公訴意旨另以：被告丁○○另向黃明春取得偽造之系爭車輛
    行車執照，持向賓士汽車公司人員行使申領鑰匙，此部分涉
    犯刑法第216 條、第212 條之行使偽造特種文書罪云云。
八、訊據被告丁○○亦堅詞否認有此部分犯行，辯稱：系爭車輛
    之車籍資料是呂壽福拿給賓士汽車公司人員辦理申購手續的
    等語。經查：
(一)系爭車輛於取得尋獲證明單後，即由呂壽福於91年6 月13日
    委由不知情之葉秋月、郭雅玲持向監理站辦理移轉過戶予阮
    世結乙情，業據證人葉秋月於原審審理中及證人郭雅玲於警
    詢中供證綦詳（原審卷一第230 頁；警甲卷第64頁），並有
    汽車新領牌照登記書附卷可佐（警甲卷第87頁）。
(二)證人阮世結於警詢中供證：91年2 月間，其身分證被張錫鏞
    拿去當人頭買車，後來沒有還給我等語（警丙卷第16頁背面
    ），證人張錫鏞亦於警詢中供證：91年2 月間伊拿阮世結之
    身分證給黃明春，拜託黃明春買車，並把車主登記給阮世結
    ，後來車款付不出來，即將車子交還給黃明春，順便將阮世
    結的身分證交給黃明春辦理過戶等情（同上警卷第18頁背面
    ），堪認黃明春、呂壽福2 人即係因此取得阮世結之身分證
    件，憑以辦理系爭車輛過戶予阮世結。是系爭車輛既登記在
    阮世結名下，該行車執照即係據此核發而非偽造。況卷內亦
    無檢察官所指偽造之行車執照扣案可供鑑定，自難遽認係偽
    造之行車執照。
    綜上，公訴人所提出之證據，或證明方法，並無從說服本院
    形成被告此部分有罪之心證，且復查無積極證據足資認定被
    告確有公訴人所起訴之行使偽造特種文書犯行，本應為被告
    丁○○此部分無罪判決之諭知，惟因公訴人認此部分犯罪與
    被告丁○○上開論罪科刑部分有牽連犯之裁判上一罪關係，
    爰不另為無罪判決之諭知。
乙、無罪部分（上訴駁回部分）
一、公訴意旨略以：被告丁○○向黃明春取得人頭阮世結之身分
    證及偽造之系爭贓車行車執照，於92年6 月29日及同年7 月
    1 日，偕同知情之被告乙○○，至「賓士」汽車公司，2 人
    共同基於犯意聯絡，向接待人員吳周儐佯稱乙○○即是車主
    阮世結，由乙○○假冒「阮世結」名義，偽簽其署押於鑰匙
    申購單及電門開關申購單上，向「賓士」汽車公司行使訂購
    系爭贓車之鑰匙及電門開關，致使該公司陷於錯誤，賣予其
    等鑰匙及電門開關進行換裝，足生損害於賓士公司對於車輛
    零件管理之正確性，因認被告乙○○涉犯刑法第216 條、第
    212 條行使偽造特種文書罪、同法第216 條、第210 條之行
    使偽造私文書罪云云。
二、按犯罪事實應依證據認定之，無證據不得認定犯罪事實；又
    不能證明被告犯罪者，應諭知無罪之判決，刑事訴訟法第
    154 條第2 項、第301 條第1 項分別定有明文。再刑事訴訟
    法第161 條已於民國91年2 月8 日修正公佈，其第1項 規定
    ：檢察官就被告犯罪事實，應負舉證責任，並指出證明之方
    法。因此，檢察官對於起訴之犯罪事實，應負提出證據及說
    服之實質舉證責任。倘其所提出之證據，不足為被告有罪之
    積極證明，或其指出證明之方法，無從說服法院以形成被告
    有罪之心證，基於無罪推定之原則，自應為被告無罪判決之
    諭知，最高法院著有92年台上字第128 號刑事判例可資參照
    。
三、本件公訴人認被告乙○○涉犯上開罪嫌，無非以：（一）被
    告乙○○於偵查中之自白；（二）卷附之鑰匙申購單及電門
    開關申請單各1 份；（三）證人吳周儐偵查中之供證等資為
    主要論據。訊據被告乙○○堅決否認有上開犯行，辯稱：偵
    查中是看申購單上客戶姓名欄的阮世結簽名字跡與伊很像，
    才承認是伊簽寫的，實際上客戶簽章欄內阮世結的名字並非
    伊簽立的等語。經查：
(一)被告乙○○固於偵查中曾自承在上開申購單上簽立阮世結的
    名字云云（偵Ｂ卷第156 頁），然其已於原審審理中否認上
    情，而為上開之辯解，經原審諭知其當庭書寫「阮世結」姓
    名20次，以肉眼比對結果，其運筆手法與申購單上「阮世結
    」簽名字跡並不相符，是其偵查中之自白是否與事實相符，
    已非無疑。
(二)證人吳周儐於偵查中供證：乙○○（當庭指認）是否係與丁○○一起前來填申購單買鑰匙及電門鎖之人伊沒有印象等語
    （偵Ｂ卷第155 頁）；於原審審理中具結供證：「第一次車
    主沒有來，是丁○○來的，但是我跟他說，如果車主沒有來
    ，要車主的委託書和身分證件，才可以辦，但被告丁○○說
    ，這樣太麻煩，他要請車主親自來，第二次，被告丁○○和
    車主阮世結就一起過來了」「（檢察官問：你剛才說，第二
    次來的人，是丁○○和自稱阮世結，當時丁○○有無說，他
    帶來的人是車主阮世結？）有。」「申購單上的名字是車主
    簽的」等語（原審卷一第233 、234 、238 頁），依證人吳
    周儐之證言，並無足確認被告乙○○即係當時在申購單上簽
    立「阮世結」姓名之人，惟可以確定當時於申購單上偽簽「
    阮世結」姓名之人係與丁○○同行自稱車主之人。
(三)證人即共同被告丁○○亦於原審審理中供證：是我與呂壽福
    去訂購鑰匙，申購單上客戶簽名欄內「阮世結」之姓名應該
    是呂壽福簽的等語（原審卷一第249 頁）；被告呂壽福亦迭
    於原審審理中供承：去賓士公司時自稱是阮世結，申購單上
    阮世結的名字是伊簽的等語（原審卷一第250 頁；卷二第
    327 、329 頁），參酌上開供證及證人吳周儐之證詞，足認
    呂壽福即係與丁○○同去申購鑰匙，並在申購單上簽立「阮
    世結」姓名之人。至呂壽福於原審審理中具結供證：申購單
    上「阮世結」姓名是黃明春簽的云云（原審卷三第575 頁背
    面），洵屬事後避卸之詞，並不足採。
    綜上，公訴人所提出之證據，或證明方法，並無從說服法院
    形成被告乙○○有罪之心證，且復查無積極證據足資認定被
    告乙○○確有公訴人所起訴之行使偽造私文書、特種文書犯
    行，原審因而諭知被告乙○○無罪之判決，核無不合，檢察
    上訴意旨認應為有罪之判決，為無理由，應予駁回。
據上論結，應依刑事訴訟法第368 條、第369 條第1 項前段、第
364 條、第299 條第1 項前段、第300 條、刑法第2 條第1 項前
段、第28條、第216 條、第210 條、第211 條、第213 條、第21
7 條第1 項、第219 條、第74條第1 項第1 款、第47條第1 項、
第38條第1 項第2 款、修正前刑法第212 條、第214 條、第349
條第1 項、第55條、第41條第1 項前段、中華民國96年罪犯減刑
條例第2 條第1 項第3 款、第7 條、第9 條、修正前罰金罰鍰提
高標準條例第1 條前段、第2 條，現行法規所定貨幣單位折算新
台幣條例第2 條，判決如主文。
本案經檢察官蔡國禎到庭執行職務。
中　　華　　民　　國　　96　　年　　9 　　月　　4 　　日
                  刑事第五庭    審判長法  官  曾永宗
                                      法  官  任森銓
                                      法  官  王伯文
以上正本證明與原本無異。
如不服本判決應於收受本判決後10日內向本院提出上訴書狀，其
未述上訴理由者，並得於提起上訴後10日內向本院補提理由書
狀（均須按他造當事人之人數附繕本)「 切勿逕送上級法院」。
中　　華　　民　　國　　96　　年　　9 　　月　　5 　　日
                                書   記　 官  陳武悅
附錄本判決論罪之法條：
中華民國刑法第210條
（偽造變造私文書罪）
偽造、變造私文書，足以生損害於公眾或他人者，處 5 年以下有
期徒刑。
中華民國刑法第211條
（偽造變造公文書罪）
偽造、變造公文書，足以生損害於公眾或他人者，處1 年以上7
年以下有期徒刑。
中華民國刑法第213條
（公文書不實登載罪）
公務員明知為不實之事項，而登載於職務上所掌之公文書，足以
生損害於公眾或他人者，處1 年以上7 年以下有期徒刑。
                                                　ＷＱＦ
